臺灣高等法院刑事判決　　　　　　　　　九十一年上易字第二九四八號
　　上　訴　人　臺灣板橋地方法院檢察署檢察官
　　上　訴　人
　　即　被　告　丁○○　男　四.
　　　　　　　　丙○○　男　三.
　　　　　　　　乙○○　女　六.
　　右三人共同
　　選任辯護人　陳在源律師
　　　　　　　　高瑞錚律師
　　被　　　告　戊○○　男　三.
　　　　　　　　庚○○　男　三.
　　　　　　　　己○○　男　二.
　　右三人共同
　　選任辯護人　沈銀和律師
右上訴人因被告等傷害案件，不服臺灣板橋地方法院，九十一年度易字第七０八號，
中華民國九十一年九月十八日第一審判決（起訴案號：臺灣板橋地方法院檢察署九十
年度偵字第七二六號、第一三０二號）提起上訴，本院判決如左：
    主      文
上訴駁回。
    事      實
一、丁○○、丙○○、乙○○係母子，與戊○○、庚○○、己○○兄弟，係居住樓下
    、樓上之鄰居關係，分別住於臺北縣五股鄉○○路三十九號一樓及二樓。民國八
    十九年十月十三日晚上十一時許，戊○○在二樓清洗住處窗戶，不慎將污水滴落
    至樓下丁○○停放之自小客車上，丁○○不悅，上二樓找戊○○理論，雙方因而
    發生口角爭執，戊○○與丁○○竟分別基於普通傷害之犯意互毆；戊○○之弟己○○與庚○○見戊○○被毆打，上前制止而與丁○○發生拉扯，己○○、庚○○
    與戊○○三人遂基於共同傷害之犯意，並持家中之類似扳手之工具一支，圍毆丁○○，丁○○亦基於普通傷害之犯意與戊○○、己○○互毆，而互有傷害。丁○○受有頭部多處挫傷、頭皮裂傷四處，共八公分、右手擦傷、胸部挫傷、臉部多
    處挫傷之傷害；戊○○則受有頭部外傷、右眼眶瘀腫、右前臂多處瘀傷（十乘十
    二公分）、右手第四指指甲流血、左肘瘀傷（三乘三公分）、左手背挫瘀傷（五
    乘五公分）、右臂部瘀傷（三乘二公分）之傷害；己○○受有右眼眶瘀傷、右手
    肘及前臂瘀傷（八乘八公分）、左手肘擦瘀傷（五乘五公分）、下腰部挫瘀傷（
    三乘三公分）、左足根擦裂傷（五乘五公分）左膝挫瘀傷（五乘五公分）之傷害
    。丁○○離開現場後，丁○○之母乙○○及丁○○之弟丙○○發現丁○○受傷，
    遂至戊○○住處理論雙方進而發生口角，乙○○竟基於傷害之犯意毆打戊○○之
    母蕭陳素美，致其受有左肘挫瘀傷（八乘八公分）、左上臂瘀腫之傷害。而丙○○在與己○○發生爭執後，也基於傷害之犯意，持己○○家中地上之木棒一支毆
    打己○○之頭部，致己○○受有頭部外傷之傷害。
二、案經臺北縣政府警察局蘆洲分局報請臺灣板橋地方法院檢察署檢察官偵查起訴。
    理      由
一、訊據上訴人即被告丁○○、丙○○、乙○○、戊○○、庚○○、己○○等，雖均
    供承兩家於前揭時地發生爭執情事，惟均否認打傷對方之傷害犯行，除庚○○未
    受傷外，餘均陳稱是被對方所傷云云。惟查右揭傷害各情，均據各被害人丁○○
    、戊○○、己○○及蕭陳素美於警訊及歷次偵審中分別指述在卷，並據各被害人
    於受傷後迅往醫院治療，分據提出長庚紀念醫院診斷證明書一紙、新泰綜合醫院
    診斷證明書三紙在卷為證，各被害人所述爭執中受有傷害自非無稽。次查丁○○
    受傷而頭部血流如注，並有照片多張在卷可按，受有毆打之事實顯著，被告庚○○雖辯稱只是將爭執中之丁○○與戊○○拉開云云，但其有參與毆打丁○○，屢
    經丁○○明指在卷，所辯避就之詞自非可採。至稱丁○○傷是在樓梯間跌倒或撞
    到鐵箱蓋所致云云，惟既相互扭到，被害人因而跌倒或撞及鐵箱蓋受傷，即是因
    扭打行為致人傷害，何能免責。被告丙○○雖辯稱去理論時，己○○拿刀出來才
    隨手撿起木棒對抗而已，未打傷己○○頭部云云，其如何以木棒打擊己○○頭部
    成傷，己據己○○屢次指述相符在卷，據報到場之警員陳傑化亦於偵查中結證稱
    看到丙○○拿木棍往己○○頭上敲下去，其立即阻止等語，足證丙○○所辯並非
    實在，況證人甲○○到庭證稱看到丙○○對己○○有打的動作，是否有打到則未
    注意云云，亦認有此打人行為，只因該證人與丙○○誼屬親戚，語含保留。至丁○○辯謂戊○○及己○○之驗傷單是虛假云云，惟查被害人戊○○供稱是在警察
    局問完筆錄後，到新泰醫院就診，弟己○○及母蕭陳素雲均到新泰醫院就診，據
    主治醫師劉育庭在原審證稱，戊○○、己○○及蕭陳素美的診斷證明書是根據當
    時病人的病歷紀錄及現場診斷情形而記載，病患於八十九年十月十三日應診，於
    隔天上班再開給診斷證明書，但所有傷勢都是照病歷紀錄所載云云。按本件爭執
    發生於當日深夜十一時許，傷患或許於當日晚上傷後即前往治療，但診畢時間或
    許已在翌（十四）日之凌晨，是上開醫院於八十九年十月十四日開具之診斷證明
    書，雖載應診日期為八十九年十月十三日，及病患於八十九年十月十四日零（凌
    ）晨到院驗傷，時值午夜臨界之時間，其時間之記載應可理解，證人主治醫師劉
    育庭還證稱診斷證明書上所載傷勢均有實據，已足為被害人等受傷之證明，以其
    上時間之記載質疑診斷證明書為虛假，實無意義。至被告乙○○毆傷蕭陳素美，
    為己○○目睹甚明供述在卷，並據蕭陳素美指述甚詳。證人甲○○於本審證稱乙○○與蕭陳素美兩位老太太有爭吵，蕭家老太太（蕭陳素美）有推乙○○一把云
    云，惟稱沒有看到他們互相打人，以該證人自稱乙○○係其阿姨的婆婆，迴護在
    所難免，觀其所述與其他事證相歧，所證即難採為被告乙○○有利之證據。本件
    傷害各情，起因於興師問罪而生雙方爭執，進而互毆，而有傷害之犯意，自無正
    當防衛之可言。事證明確，被告等犯行均堪認定。
二、核被告丁○○、丙○○、乙○○、戊○○、庚○○、己○○之所為，均係犯刑法
    第二百七十七條第一項之傷害罪。被告戊○○、己○○、庚○○對於被告丁○○
    受傷部分有犯意聯絡及行為分擔，均為共同正犯。被告丁○○同時、同地以一傷
    害行為，毆傷戊○○、己○○二人，係屬想像竟合犯，應從一重處斷。原審審酌
    被告丁○○、丙○○、乙○○、戊○○、庚○○、己○○等人係因鄰居間之細故
    發生口角進而互毆之犯罪動機、目的、被害人之傷勢及被告等人犯後與被害人猶
    未能體會鄰居和睦相處，化戾氣為祥和之義，適用刑法第二百七十七條第一項、
    第四十一條第一項、第二十八條、第五十五條前段、第七十四條第一、二款、第
    三十八條第一項第二款、罰金罰鍰提高標準條例第一條前段、第二條，分別科處
    戊○○、己○○各有期徒刑肆月，科處丙○○、乙○○各拘役貳拾日，科處丁○○拘役五十日，庚○○拘役三十日，並均諭知易科罰金以三百元折算一日之標準
    ，復以被告丁○○、丙○○、戊○○、己○○四人前未曾受有期徒刑以上刑之宣
    告，被告乙○○、庚○○五年以內未曾受有期徒刑以上刑之宣告，有台灣高等法
    院檢察署刑案紀錄簡覆表六件附卷可稽，本件傷害案件純係因鄰居間一時口角衝
    突所致，被告六人惡性均非重大，為使鄰居間和睦相處，認其經此教訓後，當知
    警愓，信無再犯之虞，因認其所宣告之刑，以暫不執行為適當，併均予宣告緩刑
    二年，以勵自新。被告戊○○、己○○、庚○○用以共同毆打丁○○所用之類似
    扳手之工具一支，為被告戊○○、己○○、庚○○所有之物，供本件犯罪所用，
    已據告訴人丁○○於偵、審中陳明在卷，雖未扣案，然無證據足資證明業已滅失
    ，而宣告沒收，核其認事用法均無不合，量刑尚稱平允。被告等均否認犯罪，以
    前開情詞置辯，核非有理由；公訴人據被害人等聲請，以量刑過輕為由提起上訴
    ，惟查本件雙方因細故而一時衝動，致生傷害對方情事，丁○○頭部受傷流血甚
    多，而戊○○右眼眶瘀腫及右前臂多處瘀傷達十×十二公分等傷、己○○頭部外
    傷、右眼眶瘀傷、手臂瘀傷八×八公分等傷，亦屬不輕，原審均加審酌而量處適
    當之刑時，已考量其為鄰居，冀其來日和睦相處，認無不當，公訴人以量刑過輕
    對雙方均提起上訴，非有理由。上訴均應予駁回。
據上論斷，應依刑事訴訟法第三百六十八條判決如主文。
本案經檢察官賴俊雄到庭執行職務。
中      華      民      國    九十一    年     十二     月     十八     日
                              臺灣高等法院刑事第十八庭
                                  審判長法  官  吳      敦
                                        法  官  吳  明  峰
                                        法  官  劉  慧  芬
右正本證明與原本無異。
不得上訴。
                                        書記官  鄒  賢  英
中      華      民      國    九十一    年     十二     月     二十     日
附錄：本案論罪科刑法條全文
刑法第二百七十七條第一項
傷害人之身體或健康者，處三年以下有期徒刑，拘役或一千元以下罰金。
